---
title: "chapter11"
output:
  pdf_document: default
date: '2022-05-21'
---

```{r}
library(GLMsData)
data("nambeware"); str(nambeware)
```
```{r}

plot(x=nambeware$Price, y=nambeware$Type)
plot(nambeware$Diam, nambeware$Time)
```
Nhận xét: Đường kính càng lớn, tgian mài và đánh bóng càng lớn => giá càng cao => mô hình liên tục dương
=> gamma glm or inverse gaussian

pearson.gof <- sum(yd.glm$weights*yd.glm$residuals^2)
tab <-data.frame(GoF.Statistic=c(yd.glm$deviance, pearson.gof))
tab$DF <- rep(yd.glm$df.residual,2)
tab$P.Value <- pchisq(tab$GoF,df=tab$DF,lower.tail = FALSE)
row.names(tab)<-c("Deviance","Pearson"); print(tab,digits=3)

```{r}
nam_gamma = glm( Price ~ (Diam+Time) * Type, family=Gamma(link=log), data=nambeware )
```
Tính gof cho mô hình
pchisq(deviance(ks.noMO), df.residual(ks.noMO), lower.tail=FALSE)
```{r}
pearson.gof <- sum(nam_gamma$weights*nam_gamma$residuals^2)
tab <-data.frame(GoF.Statistic=c(nam_gamma$deviance, pearson.gof))
tab$DF <- rep(nam_gamma$df.residual,2)
tab$P.Value <- pchisq(tab$GoF,df=tab$DF,lower.tail = FALSE)
row.names(tab)<-c("Deviance","Pearson"); print(tab,digits=3)
```
pvalue = 1: mô hình chọn là chính xác
```{r}
summary(nam_gamma)
```

```{r}
round(anova(nam_gamma, test="F"), 2)
```
Các pvalue đều < 0.05 => các biến giải thích có đóng góp vào mô hình

```{r}
library(statmod)
```
Kiếm tra gof
```{r}
scatter.smooth( rstandard(nam_gamma) ~ log(fitted(nam_gamma)), las=1,
xlab="Log of fitted values", ylab="Standardized residuals" )
plot( cooks.distance(nam_gamma), type="h", las=1,
ylab="Cook's distance, D" )
plot(hatvalues(nam_gamma), type = "h", las = 1)
qqnorm( qr <- qresid(nam_gamma), las=1 ); qqline(qr)
plot( rstandard(nam_gamma) ~ nambeware$Type, las=1,
xlab="Variety", ylab="Standardized residuals" )

```
```{r}
colSums(influence.measures(nam_gamma)$is.inf)
```

```{r}
summary(nam_gamma)
```

tham số phân tán phi: 0.03430979 đủ nhỏ
Các đường thống kê mô tả theo ta thấy rất tốt: mô hình được chọn là chính xác với phân phối gamma

phân phối invese gausian
```{r}
nam_inverse = glm( Price ~ (Diam+Time) * Type, family=inverse.gaussian(link=log), data=nambeware )
```

```{r}
pearson.gof <- sum(nam_inverse$weights*nam_inverse$residuals^2)
tab <-data.frame(GoF.Statistic=c(nam_inverse$deviance, pearson.gof))
tab$DF <- rep(nam_inverse$df.residual,2)
tab$P.Value <- pchisq(tab$GoF,df=tab$DF,lower.tail = FALSE)
row.names(tab)<-c("Deviance","Pearson"); print(tab,digits=3)
```
pvalue đều bằng 1: mô hình đc chọn là phù hợp

```{r}
round(anova(nam_inverse, test="F"), 2)
```
Ta thấy có p-value của biến time:type > 0.05 => cần update mô hình
```{r}
nam_inverse_up <- update(nam_inverse, .~ Diam+Time)
summary(nam_inverse_up)$dispersion
```
```{r}
round(anova(nam_inverse_up, test = "F"),2)
```
```{r}
summary(nam_inverse_up)
```
có tham số phân tán phi = 0.0003425448 rất nhỏ: mô hình được chọn là chính xác
```{r}
scatter.smooth( rstandard(nam_inverse_up) ~ log(fitted(nam_inverse_up)), las=1,
xlab="Log of fitted values", ylab="Standardized residuals" )
plot( cooks.distance(nam_inverse_up), type="h", las=1,
ylab="Cook's distance, D" )
qqnorm( qr <- qresid(nam_inverse_up), las=1 ); qqline(qr)
plot( rstandard(nam_inverse_up) ~ nambeware$Type, las=1,
xlab="Variety", ylab="Standardized residuals" )
```
Đồ thị theo quan sát đã fit hơn: mô hình chính xác
Đánh giá theo AIC:
```{r}
c("Gamma:"=AIC(nam_gamma),

  "Inverse:"=AIC(nam_inverse_up))
```
AIC của Inverse Gaussian > AIC Gamma GLM => chọn Gamma





